【裁判字號】    97,上訴,2612
【裁判日期】    970814
【裁判案由】    違反槍砲彈藥刀械管制條例
【裁判全文】
臺灣高等法院刑事判決                97年度上訴字第2612號
上  訴  人
即  被  告  甲○○
選任辯護人  扶助律師  廖姵涵  律師
上  訴  人
即  被  告  丙○○
選任辯護人  扶助律師  陳志勇  律師
上列上訴人因違反槍砲彈藥刀械管制條例案件，不服臺灣板橋地
方法院96年度重訴字第64號，中華民國97年4 月24日第一審判決
（起訴案號：臺灣板橋地方法院檢察署96年度偵字第19137 號）
，提起上訴，本院判決如下：
    主  文
原判決關於甲○○販賣槍枝未遂暨定執行刑及丙○○部分均撤銷
。
甲○○被訴未經許可，販賣可發射子彈具有殺傷力之改造玩具手
槍未遂部分無罪。
其他上訴駁回。
甲○○上訴駁回部分所處：有期徒刑陸年拾月，併科罰金新臺幣
拾貳萬元，罰金如易服勞役，以新臺幣壹仟元折算壹日，扣案如
附表一編號一至編號五、附表五、附表六、附表七所示之物，均
沒收、有期徒刑年貳月，併科罰金新臺幣肆萬元，罰金如易服
勞役，以新臺幣壹仟元折算壹日，扣案如附表二所示之物，沒收
、有期徒刑肆月，併科罰金新臺幣貳萬元，罰金如易服勞役，以
新臺幣壹仟元折算壹日，扣案如附表四所示未經擊發之制式子彈
貳顆，均沒收；應執行有期徒刑拾年，併科罰金新臺幣拾柒萬元
，罰金如易服勞役，以新臺幣壹仟元折算壹日，扣案如附表一編
號一至五、附表二、附表四、附表五、附表六、附表七所示之物
，均沒收。
丙○○無罪。
    事  實
一、甲○○明知可發射子彈具有殺傷力之改造玩具手槍、可供槍
    枝使用之子彈及可供組成槍枝之主要組成零件，均屬槍砲彈
    藥刀械管制條例第4條第1項第1款、第2款及第2 項前段所列
    之管制物品，非經中央主管機關之許可，均不得製造、持有
    及販賣，詎其仍分別為下述犯行：
（一）於民國〈下同〉96年6、7月間，於臺北縣新莊市某處購得
      玩具手槍、玩具槍使用之子彈彈頭、彈殼、紙雷管、塑膠
      撞針座、塑膠槍機等物，另於臺北縣樹林市某五金行購得
      鐵管、鐵塊、彈簧等物，甲○○旋即於其友人位於臺北縣
      樹林市某處之工廠內，使用如附表七編號1至編號8所示之
      工具及借用友人之銑床，加以裁切、鑽磨、換裝及填充火
      藥，而改造成如附表一所示具有殺傷力之改造玩具手槍、
      如附表三所示具有殺傷力之子彈及如附表五所示之槍枝主
      要組成零件。
（二）於96年6、7月間，於臺北縣新莊市某處購得如附表二所示
      可發射子彈具有殺傷力之改造玩具手槍1 枝，而非法持有
      之。
（三）於96年6、7月間，在不詳處所，自綽號「阿亮」〈真實姓
      名、年籍不詳〉之成年男子受贈如附表四所示之制式子彈
      6顆（鑑驗時經實際試射4顆）而未經許可持有之。
二、迨於96年8月24日1時許，經警員在臺北縣板橋市○○路○段1
    號地下停車場內當場查獲甲○○及丙○○，並在甲○○所駕
    駛之自用小客車（車牌號碼：3103-EH 號）及甲○○、丙○○所居住之臺北縣板橋市○○路○段1號7 樓之10內共扣得如
    附表一編號一至編號五、附表二至附表七所示之物而偵悉上
    情。
三、案經臺北縣政府警察局海山分局移送臺灣板橋地方法院檢察
    署檢察官偵查起訴。
    理  由
壹、證據能力部分：
一、按被告以外之人於偵查中向檢察官所為之陳述，除顯有不可
    信之情況者外，得為證據，刑事訴訟法第159條之1第2 項定
    有明文。查證人乙○○於96年10月16日檢察官偵訊時之證述
    （見臺灣板橋地方法院檢察署96年度偵字第19137號卷第136
    頁至第138 頁），為被告以外之人於偵查中向檢察官所為之
    陳述，且經證人具結在卷，合於法定要件，復查無「顯有不
    可信之情況」，乃傳聞證據之例外情形，應有證據能力。
二、按被告以外之人於審判外之言詞或書面陳述，除法律有規定
    者外，不得作為證據，刑事訴訟法第159條第1項定有明文，
    查證人A1及乙○○於警詢之證述，屬被告以外之人於審判外
    之陳述，辯護人已爭執其證據能力，又證人A1及乙○○於原
    審審理業已到庭接受交互詰問，且無刑事訴訟法第159條之2
    之情事，復無其他法律規定得為證據，故其等於警詢之證述
    即無證據能力。
貳、實體部分：
甲、上訴駁回部分：
一、被告甲○○就前開犯罪事實於原審審理時均坦承不諱，惟於
    本院審理中除承認製造可發射子彈具有殺傷力之改造玩具手
    槍犯行外，則主張其持有具殺傷力之改造槍枝及子彈犯行應
    為其製造槍枝犯行所吸收云云。經查：
（一）被告甲○○於前開時、地，未經許可製造可發射子彈具有
      殺傷力之改造玩具手槍（如附表一編號一至編號五所示）
      、槍枝主要組成零件及子彈（土造）、未經許可持有可發
      射子彈具有殺傷力之改造玩具手槍（如附表二所示）及制
      式子彈（如附表四所示）等犯行，除被告甲○○之自白外
      ，復有扣案如附表一編號一至編號五、附表二至附表七所
      示之物足資佐證，而如附表一編號一至編號五及附表二所
      示之槍枝，經內政部警政署刑事警察局以性能檢驗法鑑定
      ，鑑定結果：「一、送鑑手槍壹枝（槍枝管制編號000000
      0000號），認係改造手槍，由仿SIG SAUER 廠P220型半自
      動手槍製造之槍枝，換裝土造金屬槍管、槍機及復進簧桿
      而成，擊發功能正常，可供擊發適用子彈使用，認具殺傷
      力。二、送鑑手槍壹枝（槍枝管制編號0000000000號），
      認係改造手槍，由仿GLOCK 廠半自動手槍製造之槍枝，換
      裝土造金屬槍管、滑套而成，擊發功能正常，可供擊發適
      用子彈使用，認具殺傷力。三、送鑑手槍壹枝（槍枝管制
      編號0000000000號），認係改造手槍，由仿BERETTA 廠84
      型半自動手槍製造之槍枝，換裝土造金屬槍管而成，擊發
      功能正常，可供擊發適用子彈使用，認具殺傷力。四、送
      鑑手槍壹枝（槍枝管制編號0000000000號），認係改造手
      槍，由仿COLT廠半自動手槍製造之槍枝，換裝土造金屬槍
      管而成，擊發功能正常，可供擊發適用子彈使用，認具殺
      傷力。五、送鑑手槍壹枝（槍枝管制編號0000000000號）
      ，認係改造手槍，由仿COLT廠半自動手槍製造之槍枝，換
      裝土造金屬槍管而成，擊發功能正常，可供擊發適用子彈
      使用，認具殺傷力。六、送鑑手槍壹枝（槍枝管制編號00
      00000000號），認係改造手槍，由仿小型轉輪手槍製造之
      槍枝，車通其中一個金屬轉輪彈倉內阻鐵，擊發功能正常
      ，可供擊發適用子彈使用，認具殺傷力。」（見臺灣板橋
      地方法院檢察署96年度偵字第19137號卷第76頁至第84 頁
      之內政部警政署刑事警察局96年8月24日刑鑑字第0960131
      512 號槍彈鑑定書）；又扣案如附表三、附表四所示之子
      彈經內政部警政署刑事警察局以檢視法、試射法鑑定，鑑
      定結果：「一、送鑑制式子彈陸顆，(一)肆顆，認均係口徑
      9 mm制式子彈，採樣貳顆試射，均可擊發，認具殺傷力。
      (二)貳顆，認均係口徑9 mm制式子彈，彈底具撞擊痕跡，經
      試射，均可擊發，認具殺傷力。二、送鑑改造手槍子彈貳
      拾肆顆，(一)玖顆，認均係非制式子彈，由金屬彈殼組合直
      徑9.0+-0.5mm金屬彈頭而成，採樣顆試射，貳顆，可擊
      發，認具殺傷力；壹顆，雖可擊發，惟發射動能不足，認
      不具殺傷力。(二)壹拾貳顆，認均係非制式子彈，由金屬彈
      殼組合直徑8.0+-0.5mm金屬彈頭而成，採樣肆顆試射，壹
      顆，可擊發，認具殺傷力；顆，無法擊發，認不具殺傷
      力。(三)貳顆，認均係非制式子彈，由金屬彈殼組合直徑6.
      3+-0.5mm金屬彈頭而成，採樣壹顆試射，可擊發，認具殺
      傷力。(四)壹顆，認係制非式子彈，由金屬彈殼組合直徑6.
      8+-0.5mm金屬彈頭而成，經試射，無法擊發，認不具殺傷
      力。」（見臺灣板橋地方法院檢察署96年度偵字第 19137
      號卷第94頁至第113頁之內政部警政署刑事警察局96年9月
      28日刑鑑字第0960133726號槍彈鑑定書）；又扣案如附表
      五所示之物，經內政部警政署刑事警察局為鑑定，鑑定結
      果：「一、送鑑改造手槍半成品1枝（槍枝管制編號00000
      00000），認係改造手槍，由仿GLOCK廠27型半自動手槍製
      造之槍枝，換裝土造金屬槍管而成，欠缺撞針，無法供擊
      發子彈使用，認不具殺傷力，惟其換裝之土造金屬槍管，
      認屬本部86年11月24日台〈86〉內警字第8670683 公告之
      槍砲主要組成零件。二、送鑑改造手槍半成品1 枝（槍枝
      管制編號0000000000），認係改造手槍，由仿BERETTA 廠
      1934型半自動手槍製造之槍枝，換裝土造金屬槍管而成，
      欠缺撞針，無法供擊發子彈使用，認不具殺傷力，惟其換
      裝之土造金屬槍管，認屬上開公告之槍砲主要組成零件。
      三、送鑑改造手槍半成品1 枝（槍枝管制編號0000000000
      ），認係改造手槍，由仿雙管手槍製造之槍枝，換裝土造
      金屬槍管而成，欠缺撞針，無法供擊發子彈使用，認不具
      殺傷力，惟其換裝之土造金屬槍管，認屬上開公告之槍砲
      主要組成零件。四、送鑑撞針6 枝，認均係土造金屬撞針
      ，認均屬上開公告之槍砲主要組成零件。五、送鑑槍管成
      品2枝，認係仿SIG SAUER廠半自動手槍製造之土造金屬槍
      管，認屬上開公告之槍砲主要組成零件。六、送鑑槍管成
      品2 枝，認係之土造金屬槍管，認屬上開公告之槍砲主要
      組成零件。七、送鑑鐵製撞針基座2 個，認均係仿槍管成
      品2枝，認係SIG SAUER廠半自動手槍製造之土造金屬槍機
      ，認屬上開公告之槍砲主要組成零件。八、其餘送鑑定物
      ，認均非屬本部公告之槍砲彈藥主要組成零件。」（見臺
      灣板橋地方法院檢察署96年度偵字第19137號卷第151頁至
      第153 頁之內政部96年10月31日內授警字第0960871751號
      函）。另經原審依職權將其餘未經試射之子彈復囑託內政
      部警政署刑事警察局為鑑定，試射結果為：「一、陸顆（
      直徑9.0+-0.5mm），均經試射，均無法擊發，認均不具殺
      傷力。二、捌顆（直徑8.0+-0.5mm），均經試射，貳顆，
      可擊發，認具殺傷力；貳顆，雖可擊發，惟其發射動能不
      足，認不具殺傷力；肆顆，無法擊發，認不具殺傷力。三
      、壹顆（直徑6.30mm），經試射，無法擊發，認不具殺傷
      力。」（見原審卷第130 頁之內政部警政署刑事警察局97
      年3月17日刑鑑字第0970031059號函）附卷足憑。
（二）被告甲○○於本院雖主張其持有可發射子彈具殺傷力之改
      造玩具手槍及持有子彈犯行，槍枝是其改造，均應為其製
      造可發射子彈具有殺傷力之改造玩具手槍犯行所吸收，僅
      論以一罪云云，然被告甲○○於原審審理時，已坦承該小
      型轉輪手槍的阻鐵於伊購買當時就已經打通，該支手槍伊
      完全沒有改過等語（見原審97年4月8日審理筆錄，原審卷
      第161頁）；而6顆制式子彈，被告於同一審理期日，亦供
      稱該6顆子彈，是綽號「小亮」的朋友給的。是該6顆制式
      子彈，並非被告製造後而持有。是被告甲○○上揭辯詞，
      顯係事後圖卸脫免之詞，而不可採信。
（三）從而，本案事證已臻明確，被告甲○○之犯行均洵堪認定
      ，自應依法論科。
四、核被告甲○○所為，係犯槍砲彈藥刀械管制條例第8條第1項
    之未經許可製造可發射子彈具有殺傷力之改造玩具手槍罪、
    槍砲彈藥刀械管制條例第12條第1 項之未經許可製造子彈罪
    、槍砲彈藥刀械管制條例第8條第4項之未經許可持有可發射
    子彈具有殺傷力之改造玩具手槍罪〈持有如附表二所示之槍
    枝〉（公訴人認此部分成立未經許可製造可發射子彈具有殺
    傷力之改造玩具手槍罪；惟被告甲○○經訊問及其選任辯護
    人詢問，均堅稱僅該槍枝非其所改造，購得時即已打通轉輪
    彈倉阻鐵〈見原審97年4月8日審判筆錄〉，此外復無其他積
    證據足認該槍枝確係被告甲○○所製造，是公訴人所認容有
    未洽，惟其基本社會事實同一，應依涉犯罪名而變更起訴法
    條加以審理）、槍砲彈藥刀械管制條例第12條第4 項之未經
    許可持有子彈罪（持有如附表四所示之制式子彈）其未經許
    可製造、持有槍枝主要組成零件之低度行為，為未經許可製
    造可發射子彈具有殺傷力之改造玩具手槍之高度行為所吸收
    ，又製造可發射子彈具有殺傷力之改造玩具手槍及子彈後持
    有該等槍、彈（如附表一編號一至五、附表三所示）之低度
    行為，亦為製造之高度行為所吸收，均不另論罪。被告甲○○製造可發射子彈具有殺傷力之改造玩具手槍、製造子彈之
    數行為，各係於同時同地或密切接近之時地實施，侵害同一
    之法益，各行為之獨立性極為薄弱，依一般社會健全觀念，
    在時間差距上，難以強行分開，在刑法評價上，以視為數個
    舉動之接續施行，合為包括之一行為予以評價，較為合理，
    則屬接續犯，而為包括之一罪（參照最高法院86年度台上字
    第3295號判例）。被告甲○○於密切相近時間、同一處所，
    基於同一製造槍、彈之犯意，未經許可製造可發射子彈具有
    殺傷力之改造玩具手槍及子彈，一行為觸犯數罪名，為異種
    想像競合犯，應依刑法第55條之規定，從一重之未經許可製
    造可發射子彈具有殺傷力之改造玩具手槍罪論處，而就其著
    手未經許可製造可發射子彈具有殺傷力之改造玩具手槍、子
    彈而未遂之犯行，應不另論罪。被告甲○○所犯上開未經許
    可製造可發射子彈具有殺傷力之改造玩具手槍罪、未經許可
    持有可發射子彈具有殺傷力之改造玩具手槍（如附表二所示
    ）罪、未經許可持有子彈（如附表四所示）罪3 罪間，犯意
    各別，觸犯構成要件相異之罪名，自應予分論併罰。
四、原審適用槍砲彈藥刀械管制條例第8條第1項、第4 項、第12
    條第1項、第4項，刑法第11條前段、第55條、第42條第3 項
    、第51條第5款、第7款、第9款、第38條第1項第1款、第2款
    規定，並審酌槍枝、子彈為違禁物，政府查緝甚嚴，此為一
    般人所明知，非法製造具殺傷力之改造玩具手槍及持有制式
    子彈，嚴重危害社會安全，被告甲○○無視法律之禁止而為
    本案犯行之犯罪動機、目的、手段、所生危害及其品行、智
    識程度、犯罪後坦承此部分犯行不諱等一切情狀，就其未經
    許可，製造可發射子彈具有殺傷力之改造玩具手槍犯行，處
    有期徒刑6 年10月，併科罰金新臺幣12萬元；就未經許可，
    持有可發射子彈具有殺傷力之改造玩具手槍犯行，處有期徒
    刑3年2月，併科罰金新臺幣4 萬元；又就未經許可持有子彈
    犯行，處有期徒刑4 月，並就罰金部分，均諭知如易服勞役
    ，以新臺幣1仟元折算1日，另以扣案如附表一編號一至五、
    附表二所示可發射子彈具有殺傷力之改造玩具手槍共6 枝、
    如附表四所示未經擊發之制式子彈2 顆及如附表五所示之槍
    枝主要組成零件，均係違禁物，均依刑法第38條第1項第1款
    之規定，宣告沒收，又如附表六、附表七所示之物，分別為
    供本案犯罪（未經許可製造可發射子彈具有殺傷力之改造玩
    具手槍、製造子彈）所用及犯罪預備之物，且均係被告甲○○所有之物，業據其於審理中坦承不諱，爰依刑法第38條第
    1項第2款之規定對被告甲○○宣告沒收。至於扣案如附表三
    、附表四所示經實際試射之子彈，已不具殺傷力而非屬違禁
    物，故不予宣告沒收，另被告甲○○用以製造可發射子彈具
    有殺傷力之改造玩具手槍之銑床，並未扣案，且其供稱係友
    人所有，復非屬違禁物，故亦不予宣告沒收，經核，原判決
    此部分認事用法，俱無違誤，量刑亦甚允洽。被告甲○○提
    起上訴，主張其持有槍枝、子彈之犯行應為其製造槍枝之行
    為所吸收，指摘原判決此部分不當，核為無理由，應予駁回
    。並定其應執行刑如主文所示。
乙、撤銷改判部分：
一、公訴意旨略以：甲○○與其女友丙○○均明知可發射子彈具
    有殺傷力之改造玩具手槍，屬槍砲彈藥刀械管制條例第4 條
    第1項第1款所列之管制物品，非經中央主管機關之許可，均
    不得持有及販賣，竟共同基於販賣可發射子彈具有殺傷力之
    改造玩具手槍之犯意聯絡，於96年8 月10日13時許，由甲○○開車載送丙○○，一同前往乙○○之住處（臺北縣板橋市
    ○○街31巷6號2樓）樓下，再由丙○○持如附表一編號六所
    示之改造玩具手槍上樓，向乙○○表示欲以新臺幣10,000元
    之代價售予；惟經乙○○拒絕而未得逞，而丙○○乃改以要
    求寄放之方式，將該手槍寄放在上開乙○○之住處，因認被
    告甲○○、丙○○共同涉有槍砲彈藥刀械管制條例第8條第5
    項、第1 項之未經許可販賣可發射子彈具有殺傷力之改造玩
    具手槍未遂罪。
二、公訴意旨認被告甲○○與丙○○涉有共同販賣可發射子彈具
    有殺傷力之改造玩具手槍未遂之犯行，無非係以證人盧志勇
    之證述、內政部警政署刑事警察局0000000000號槍彈鑑定書
    、證人A1代被告甲○○、丙○○承租台北縣板橋市○○路 ○
    段1號7樓10防污之租賃契約書等為其論據。
三、被告甲○○矢口否認與丙○○共同販賣可發射子彈具有殺傷
    力之改造玩具手槍未遂犯行，辯稱：於證人盧志勇住處查扣
    之如附表一編號六所示之改造手玩具手槍並非伊所製造，亦
    非被告丙○○交付證人盧志勇云云，被告丙○○矢口否認有
    與被告甲○○共同販賣可發射子彈具有殺傷力之改造玩具手
    槍未遂之犯行，辯稱：於證人盧志勇住處查扣之如附表一編
    號六所示之改造玩具手槍並非伊所交付等語。
四、犯罪事實應依證據認定之，無證據不得認定犯罪事實；不能
    證明被告犯罪者，應諭知無罪之判決，刑事訴訟法第154 條
    第2項及第301條第1 項，分別定有明文。次按認定不利於被
    告之事實，須依積極證據，苟積極證據不足為不利於被告事
    實之認定時，即應為有利於被告之認定，更不必有何有利之
    證據；又事實之認定，應憑證據，如未能發現相當證據，或
    證據不足以證明，自不能以推測或擬制之方法，以為裁判基
    礎；被告否認犯罪事實所持之辯解，縱屬不能成立，仍非有
    積極證據足以證明其犯罪行為，不能遽為有罪之認定。而刑
    事訴訟法上所謂認定犯罪事實之積極證據，係指適合於被告
    犯罪事實之認定之積極證據而言，雖不以直接證據為限，間
    接證據亦包括在內；然而無論直接或間接證據，其為訴訟上
    之證明，須於通常一般之人均不致有所懷疑，而得確信其為
    真實之程度者，始得據為有罪之認定，倘其證明尚未達到此
    一程度，而有合理之懷疑存在時，致使無從形成有罪之確信
    ，根據「罪證有疑，利於被告」之證據法則，即不得遽為不
    利被告之認定（最高法院30年上字第816號、29年上字第310
    5 號、30上字第1831號、40年台上字第86號及76年台上字第
    4986號判例意旨參照）。
五、經查：
（一）被告甲○○、丙○○涉有公訴人所指前開販賣如附表一編
      號六所示可發射子彈具有殺傷力之改造玩具手槍未遂一節
      ，雖據證人乙○○於檢察官偵查中結證稱：「該把槍是甲○○的朋友綽號『姐仔』，她的本名我不清楚，有一天甲○○與『姐仔』來我家找我，甲○○在樓下等，『姐仔』
      來我家，並且說要把這把槍賣給我，但是她還沒有提出價
      錢，我就堅持拒絕表示不買，我看到裡面沒有子彈，我也
      不知道是不是真槍，後來她說她先下樓拿一些東西，槍就
      放在我這邊，後來人就沒有回來，我下樓去找她時，她人
      就不見了，打了很多通電話給她，她都沒有接，之後就被
      警察查獲了。她來找我時，是下午1、2時左右，當天下午
      4 時左右，我就被警察查獲了。當時她有拿槍出來給我看
      ，但是我沒有理會她，當時是『姐仔』和我說甲○○在樓
      下等她，她當時沒有跟我提起這把槍是誰做的，但是她之
      前有和我說甲○○會做槍。」、「『姐仔』有和我提起售
      價1 萬元要不要買這把槍。」、「（之後槍為何放在你這
      裡？）當天她提了一個行李箱來我家，說她沒有地方住，
      要求要住我這裡並且要賣我一把槍，我拒絕她後她就說行
      李箱以及槍先暫時寄收在我這裡，過一會兒回來拿。」、
      「（有沒親眼看過甲○○改造槍枝？）沒有，但是曾聽『
      姐仔』親口說過甲○○會改造槍枝。」（96年度偵字第19
      137號卷第136頁、第137 頁）。然證人乙○○嗣於原審審
      理中則證稱如附表一編號六所示可發射子彈具有殺傷力之
      改造玩具手槍係自他人家中偷來，且其於檢察官偵查中因
      在『退藥』，伊不知道說什麼云云（見原審97年2 月19日
      審判筆錄），同一審判期日經檢察官詰問時稱：「（丙○○綽號？）我不知道，我都是叫她本名。」，於本院審理
      時，先則供稱該槍枝係其購買所得，經辯護人詰問：「為
      何在原審時說槍枝是偷來的，與你本日所言自己購買的兩
      者不同？」時，則又供稱：是偷來的。嗣經審判長質問其
      歷次說法不同，何者正確？時，則又表示係偷來的。是證
      人乙○○之供詞先後不一，前後矛盾，證詞之可信度，已
      非無疑。而證人A1（真實姓名詳卷）於檢察官偵查中雖結
      證稱：於被告甲○○、丙○○為警查獲之前一、二週，伊
      開車載被告甲○○、丙○○及一名小孩去附近找房子，後
      來找到臺北縣板橋市○○路○段1號7 樓之10的房子，當場
      就要簽約，因被告甲○○、丙○○均未帶證件乃以伊名義
      簽約，當時他們的行李都放在他們的車上，於房內看到被
      告甲○○在製造子彈，在彈殼內裝填火藥，之後就從那一
      個很重的旅行袋內拿出2 把槍，拿出來給我看，在搬家當
      天晚上，他們去愛買買東西時，伊趁機拍下照片等語（該
      證詞、手機所拍槍枝照片及租賃契約書俱見96年度偵字第
      19137號卷第119頁證物袋），嗣於原審審理中雖亦證稱：
      「我與丙○○比較熟。我都是叫他『姐仔』。」、「（你
      怎麼會知道丙○○與甲○○持有槍械或製造槍械？）因為
      我知道丙○○的房子被法院查封，丙○○請我幫她找房子
      ，我就幫她找房子，因為我之前有在那裡租過房子，她叫
      我幫她找，我就幫她找房子，然後在搬家時，她的東西很
      少，她是用轎車載來，我幫她提上去，她當時的行李約有
      三袋，是用有提把的行李袋裝的，這三袋都很重，我當時
      就在懷疑這是什麼東西，因為與一般的物品重量不同，是
      很沈重的，隔天我又去找她，我進入我幫她租的房間我就
      看到甲○○在彈殼上裝填火藥的動作，然後在床上有一把
      槍，然後我當時又想到那三袋手提袋中有一袋比較小的放
      在床邊，我就認得那個比較小的袋子，袋口有打開，我就
      看到裡面裝滿彈殼的金屬物品。所以我就想到那三袋都是
      金屬的物品。」、「（甲○○在當時是否有另外拿出兩把
      槍出來給你看？）有的。當時他拿出來時，我有詢問他是
      否真的還是假的，他是從衣櫃上層取出兩把槍出來的。」
      、「（甲○○是否有跟你說是真的還是假的？）甲○○說
      可以打。」、「當時丙○○是跟我說甲○○是從事車床的
      工作。然後我又詢問「姐仔」說槍枝是否甲○○自己改的
      ，然後丙○○（姐仔）就說是的。」、「（用手機拍攝的
      槍枝照片是否為你拍攝的？）是的，就是在房間床上看到
      的那次槍，這就是第二次去看到那次。這是用我手機拍攝
      的。」、「（丙○○當時要你幫她們找房子，當時行李是
      否都已經放在車上？）是的。」（見原審97年2 月19日審
      判筆錄）。等語。
（二）惟按依前述證人A1之證詞，其雖詳細證述其目睹被告甲○○著手製造子彈、知悉被告甲○○改造槍枝及由其代為出
      面簽立房屋租賃契約等情。然按此並無法證明本件於證人
      乙○○處所查獲之槍枝即為被告甲○○所製造或改造。而
      A1代為承租之房屋（地址為臺北縣板橋市○○路○段1 號7
      樓之10），其租期自96年8 月11日起承租，雖該承租始日
      係證人虜智勇於檢察官偵查中所述被告丙○○於96年8 月
      10日下午1、2點提了一個行李箱來伊住處向伊表示無地方
      住之翌日。然按被告甲○○、丙○○均矢口否認曾前往證
      人乙○○住處。而證人乙○○之證詞又前後矛盾，顯不具
      憑信性，而不可採。是被告甲○○、丙○○二人是否確曾
      於96年8 月10日前往乙○○住處，此爭點需藉由其他證據
      以證明之。而證人A1雖代被告甲○○、丙○○出面承租房
      屋，然此並無法證明96年8 月10日被告甲○○、丙○○二
      人確無地方可住，更無法因此證明被告二人曾前往證人乙○○住處。且依原審向臺灣大哥大股份有限公司函查證人
      乙○○所使用之行動電話（門號：0000000000），之「雙
      向通聯資料查詢」，被告丙○○所使用之行動電話（門號
      0000000000）僅於96年7 月24日23時53分51秒起有19秒之
      通話記錄，於96年8月11日0 時28分19秒起有164秒之通話
      紀錄，於8 月10日並無任何通話記錄。此與證人乙○○所
      稱被告甲○○、丙○○二人曾於當日下午13時許前往其住
      處前後，反而未有任何通聯紀錄，顯與常情有違。凡此，
      並無法證明被告二人曾於96年8 月10日前往證人乙○○住
      處。是此部分並未經檢察官提出積極證據以實其說，所負
      舉證責任尚有未足。
（三）按刑事訴訟法第161 條已於民國91年2月8日修正公布，其
      第1 項規定：檢察官就被告犯罪事實，應負舉證責任，並
      指出證明之方法。因此，檢察官對於起訴之犯罪事實，應
      負提出證據及說服之實質舉證責任。倘其所提出之證據，
      不足為被告有罪之積極證明，或其指出證明之方法，無從
      說服法院以形成被告有罪之心證，基於無罪推定之原則，
      自應為被告無罪判決之諭知（最高法院92年台上字第 128
      號判例參照）。又同法第163 條亦在同時一併修正，證據
      調查應以當事人為主，法院為輔，而僅具補充及輔助地位
      ，該條第二項前段規定，法院為發現真實，「得」依職權
      調查證據，舊規定則係「應」依職權調查證據，則是否補
      充介入調查，成為法院職權裁量事項，非謂負有調查之義
      務，檢察官舉證責任始終存在，倘檢察官未能善盡實質的
      舉證責任，法院以被告犯罪不能證明而為無罪判決時，如
      檢察官僅以法院未作補充介入調查為唯一理由而提起上訴
      ，其上訴即非有理。至同條第二項但書係立法部門自提修
      正草案，為司法院研擬草案內容所無，惟自刑事訴訟法責
      成檢察官負擔實質的舉證責任以後，法院發見真實釐清案
      情之查證義務，較德國刑事訴訟法要求該國法官應盡其澄
      清義務之程度為輕，被告受無罪推定，檢察官舉證責任不
      因第二項有但書之規定而得以減免。是該條第二項但書所
      指事項，應均以有利於被告之考量方得為之，否則，對檢
      察官未盡實質舉證責任之案件，竟要求法院接續依職權調
      查不利於被告之證據，豈非形同糾問，殊與修法本旨有違
      （參見朱石炎著，刑事訴訟法上第184頁至第186頁）。本
      件檢察官就不利於被告甲○○、丙○○之證據部分應負實
      質舉證責任，惟所舉證據均無法使本院對於被告二人涉嫌
      公訴人所指之事實形成確信不疑之心證，依上開判例之見
      解，應為有利於被告之認定。本院復無依刑事訴訟法第16
      3條第2項之規定依職權調查證據之情狀，被告犯罪尚屬不
      能證明。
（四）綜上所述，公訴人所舉之各項證據，不能證明被告犯罪。
      原審就卷內事證未予詳察，遽為被告甲○○、丙○○此部
      分有罪之諭知，並予科刑，顯有未洽。被告二人上訴意旨
      ，就此部分指摘原判決不當，為有理由，應由本院將原判
      決此部分撤銷，另就被告甲○○被訴未經許可，販賣可發
      射子彈具有殺傷力之改造玩具手槍部分及被告丙○○為無
      罪之諭知。
據上論斷，應依刑事訴訟法第368條、第369條第1項前段、第364
條、第301條第1項、刑法第11條前段、第42條第3項、第51條第5
款、第9款，判決如主文。
本案經檢察官張秋雲到庭執行職務。
中    華    民    國    97    年    8     月    14    日
                  刑事第十一庭  審判長法  官  張連財
                                      法  官  林明俊
                                      法  官  楊照男
以上正本證明與原本無異。
如不服本判決，應於收受送達後十日內向本院提出上訴書狀，其
未敘述上訴之理由者並得於提起上訴後十日內向本院補提理由書
（均須按他造當事人之人數附繕本）。
                                      書記官  陳秋雄
中    華    民    國    97    年    8     月    14    日
附錄：本案論罪科刑法條全文
槍砲彈藥刀械管制條例第8 條：
未經許可，製造、販賣或運輸鋼筆槍、瓦斯槍、麻醉槍、獵槍、
空氣槍或第4條第1項第1 款所定其他可發射金屬或子彈具有殺傷
力之各式槍砲者，處無期徒刑或5 年以上有期徒刑，併科新臺幣
1,000萬元以下罰金。
未經許可，轉讓、出租或出借前項所列槍枝者，處5 年以上有期
徒刑，併科新臺幣1,000萬元以下罰金。
意圖供自己或他人犯罪之用，而犯前2 項之罪者，處無期徒刑或
7 年以上有期徒刑，併科新臺幣1,000萬元以下罰金。
未經許可，持有、寄藏或意圖販賣而陳列第1 項所列槍枝者，處
3年以上10年以下有期徒刑，併科新臺幣700萬元以下罰金。
第1項至第4項之未遂犯罰之。
槍砲彈藥刀械管制條例第12條：
未經許可，製造、販賣或運輸子彈者，處1年以上7年以下有期徒
刑，併科新臺幣500萬元以下罰金。
未經許可，轉讓、出租或出借子彈者，處6月以上5年以下有期徒
刑，併科新台幣300萬元以下罰金。
意圖供自己或他人犯罪之用，而犯前2項之罪者，處3年以上10年
以下有期徒刑，併科新臺幣700萬元以下罰金。
未經許可，持有、寄藏或意圖販賣而陳列子彈者，處5 年以下有
期徒刑，併科新臺幣300萬元以下罰金。
第1項至第3項之未遂犯罰之。
附表一：
┌──┬──────────────┬───┬────────┐
│編號│名      稱                  │數  量│備    註        │
├──┼──────────────┼───┼────────┤
│ 一 │仿SIG SAUER 廠P220型半自動手│  壹枝│                │
│    │槍製造之槍枝，換裝土造金屬槍│      │                │
│    │管、槍機及復進簧桿而成之改造│      │                │
│    │手槍（槍枝管制編號：00000000│      │                │
│    │86 ）                       │      │                │
├──┼──────────────┼───┼────────┤
│ 二 │仿GLOCK 廠半自動手槍製造之槍│  壹枝│                │
│    │枝，換裝土造金屬槍管、滑套而│      │                │
│    │成之改造手槍（槍枝管制編號：│      │                │
│    │0000000000）                │      │                │
├──┼──────────────┼───┼────────┤
│ 三 │仿BERETTA 廠84型半自動手槍製│  壹枝│                │
│    │造之槍枝，換裝土造金屬槍管而│      │                │
│    │成之改造手槍（槍枝管制編號：│      │                │
│    │0000000000）                │      │                │
├──┼──────────────┼───┼────────┤
│ 四 │仿COLT廠半自動手槍製造之槍枝│  壹枝│                │
│    │，換裝土造金屬槍管而成之改造│      │                │
│    │手槍（槍枝管制編號：00000000│      │                │
│    │89）                        │      │                │
├──┼──────────────┼───┼────────┤
│ 五 │仿COLT廠半自動手槍製造之槍枝│  壹枝│                │
│    │，換裝土造金屬槍管而成之改造│      │                │
│    │手槍（槍枝管制編號：00000000│      │                │
│    │90）                        │      │                │
├──┼──────────────┼───┼────────┤
│ 六 │仿BERETTA 廠84型半自動手槍製│  壹枝│                │
│    │造之槍枝，換裝土造金屬槍管而│      │                │
│    │成之改造手槍（槍枝管制編號：│      │                │
│    │0000000000）                │      │                │
└──┴──────────────┴───┴────────┘
附表二：
      ┌──────────────┬───┬────────┐
      │仿小型轉輪手槍製造之槍枝，車│  壹枝│                │
      │通其中一個金屬轉輪彈倉內阻鐵│      │                │
      │而成之改造手槍（槍枝管制編號│      │                │
      │：0000000000）              │      │                │
      └──────────────┴───┴────────┘
附表三：
┌──┬──────────────┬───┬────────┐
│編號│名      稱（具殺傷力）      │數  量│備    註        │
├──┼──────────────┼───┼────────┤
│ 一 │直徑9.0+-0.5mm土造子彈      │  貳顆│  均已實際試射  │
├──┼──────────────┼───┼────────┤
│ 二 │直徑8.0+-0.5mm土造子彈      │  顆│  均已實際試射  │
├──┼──────────────┼───┼────────┤
│ 三 │直徑6.3+-0.5mm土造子彈      │  壹顆│    已實際試射  │
└──┴──────────────┴───┴────────┘
附表四：
      ┌──────────────┬───┬────────┐
      │名      稱（具殺傷力）      │數  量│備    註        │
      ├──────────────┼───┼────────┤
      │口徑9mm制式子彈             │  陸顆│已實際試射肆顆  │
      └──────────────┴───┴────────┘
附表五：
┌──┬──────────────┬───┬────────┐
│編號│名      稱                  │數  量│備    註        │
├──┼──────────────┼───┼────────┤
│ 一 │土造金屬槍管                │  壹枝│原換裝於仿GLOCK │
│    │                            │      │廠27型半自動手槍│
│    │                            │      │製造之槍枝（槍枝│
│    │                            │      │管制編號：110202│
│    │                            │      │6544），惟尚不具│
│    │                            │      │殺傷力。        │
├──┼──────────────┼───┼────────┤
│ 二 │土造金屬槍管                │  壹枝│原換裝於仿BERETT│
│    │                            │      │AK廠1934型半自動│
│    │                            │      │手槍製造之槍枝（│
│    │                            │      │槍枝管制編號：11│
│    │                            │      │00000000），惟尚│
│    │                            │      │不具殺傷力。    │
├──┼──────────────┼───┼────────┤
│ 三 │土造金屬槍管                │  壹枝│原換裝於仿雙管手│
│    │                            │      │槍製造之槍枝（槍│
│    │                            │      │枝管制編號：1102│
│    │                            │      │026551），惟尚不│
│    │                            │      │具殺傷力。      │
├──┼──────────────┼───┼────────┤
│ 四 │土造金屬槍管                │  貳枝│仿SIG SAUER 廠半│
│    │                            │      │自動手槍製造之土│
│    │                            │      │造金屬槍管。    │
├──┼──────────────┼───┼────────┤
│ 五 │土造金屬槍管                │  貳枝│                │
│    │                            │      │                │
│    │                            │      │                │
├──┼──────────────┼───┼────────┤
│ 六 │土造金屬槍機                │  貳個│仿SIG SAUER 廠半│
│    │                            │      │自動手槍製造之土│
│    │                            │      │造金屬槍機。    │
├──┼──────────────┼───┼────────┤
│ 七 │土造金屬撞針                │  陸枝│                │
└──┴──────────────┴───┴────────┘
附表六：
┌──┬──────────────┬───┬────────┐
│編號│名      稱                  │數  量│備    註        │
├──┼──────────────┼───┼────────┤
│ 一 │附表三編號一所示之玩具手槍（│  壹枝│                │
│    │土造金屬槍管除外）          │      │                │
├──┼──────────────┼───┼────────┤
│ 二 │附表三編號二所示之玩具手槍（│  壹枝│                │
│    │土造金屬槍管除外）          │      │                │
├──┼──────────────┼───┼────────┤
│ 三 │附表三編號三所示之玩具手槍（│  壹枝│                │
│    │土造金屬槍管除外）          │      │                │
├──┼──────────────┼───┼────────┤
│ 四 │金屬彈匣                    │拾貳個│                │
├──┼──────────────┼───┼────────┤
│ 五 │土造金屬槍管半成品          │  壹枝│                │
├──┼──────────────┼───┼────────┤
│ 六 │金屬管狀物                  │  壹枝│                │
├──┼──────────────┼───┼────────┤
│ 七 │金屬槍管（內具阻鐵）        │貳拾陸│                │
│    │                            │枝    │                │
├──┼──────────────┼───┼────────┤
│ 八 │土造金屬撞針座              │  柒個│                │
├──┼──────────────┼───┼────────┤
│ 九 │非制式金屬彈頭              │  壹包│                │
├──┼──────────────┼───┼────────┤
│ 十 │非制式金屬彈殼              │  貳包│                │
├──┼──────────────┼───┼────────┤
│十一│非制式金屬彈殼              │捌拾捌│雖曾擊發〈無法證│
│    │                            │顆    │明有殺傷力〉，惟│
│    │                            │      │被告甲○○供稱仍│
│    │                            │      │可供製造子彈使用│
│    │                            │      │。              │
├──┼──────────────┼───┼────────┤
│十二│底火連桿                    │  壹包│                │
├──┼──────────────┼───┼────────┤
│十三│金屬滑套                    │  貳個│                │
├──┼──────────────┼───┼────────┤
│十四│鐵管                        │  貳支│                │
├──┼──────────────┼───┼────────┤
│十五│彈簧                        │陸拾貳│                │
│    │                            │條    │                │
├──┼──────────────┼───┼────────┤
│十六│塑膠撞針座                  │拾伍個│雖係塑膠材質，惟│
├──┼──────────────┼───┤被告甲○○供稱仍│
│十七│塑膠槍機                    │拾個│可供改造玩具手槍│
│    │                            │      │使用。          │
└──┴──────────────┴───┴────────┘
附表七：
┌──┬──────────────┬───┬────────┐
│編號│名      稱                  │數  量│備    註        │
├──┼──────────────┼───┼────────┤
│ 一 │挫刀                        │  陸支│                │
├──┼──────────────┼───┼────────┤
│ 二 │固定扳手                    │  壹支│                │
├──┼──────────────┼───┼────────┤
│ 三 │尖嘴鉗                      │  壹支│                │
├──┼──────────────┼───┼────────┤
│ 四 │十字起子                    │  壹支│                │
├──┼──────────────┼───┼────────┤
│ 五 │扳手                        │  壹支│                │
├──┼──────────────┼───┼────────┤
│ 六 │鑽頭                        │  壹支│                │
├──┼──────────────┼───┼────────┤
│ 七 │電鑽                        │  壹支│                │
├──┼──────────────┼───┼────────┤
│ 八 │固定器                      │  貳組│                │
├──┼──────────────┼───┼────────┤
│ 九 │槍枝分解圖                  │  肆紙│見臺灣板橋地方法│
│    │                            │      │院檢察署96年度偵│
│    │                            │      │字第19137 號卷第│
│    │                            │      │52頁、第53頁、第│
│    │                            │      │65頁、第65之1 頁│
│    │                            │      │。              │
│    │                            │      │                │
├──┼──────────────┼───┼────────┤
│ 十 │手繪槍枝規格圖              │  紙│見臺灣板橋地方法│
│    │                            │      │院檢察署96年度偵│
│    │                            │      │字第19137 號卷第│
│    │                            │      │55頁至第57頁。  │
└──┴──────────────┴───┴────────┘


司法院資訊處製作；財團法人民間司法改革基金會備份。
